【裁判字號】    92,上訴,1256
【裁判日期】    920618
【裁判案由】    偽造有價證券等
【裁判全文】
臺灣高等法院刑事判決                          九十二年度上訴字第一二五六號
    上  訴  人
    即  被  告  乙○○
    選任辯護人  謝世炎律師
右上訴人因偽造有價證券等案件，不服臺灣桃園地方法院九十一年度訴字第七三八號
，中華民國九十一年十二月二十四日第一審判決（起訴案號：臺灣桃園地方法院檢察
署九十一年度偵字第八九六二號），提起上訴，本院判決如左：
    主  文
上訴駁回。
    事    實
一、乙○○受雇位於桃園縣中壢市○○街五０二之一號「擎中企業股份有限公司」（
    以下簡稱擎中公司），擔任會計一職，負責公司會計、收支等業務，擎中公司為
    因應支付公司客戶款項之業務需要，乃向台灣銀行中壢分行申設支票存款第０四
    一—０三一—０四四三三二號帳戶，擎中公司申領取得之支票本連同「擎中企業
    股份有限公司」、「謝永漳」之印鑑章由公司負責人謝永漳之妻甲○○保管放置
    在其公司辦公桌內，於擎中公司支付公司客戶款項時，甲○○會交代乙○○簽發
    支票，並授權在此範圍內方可簽發支票。詎乙○○因本人在外奢侈購物及與男友
    在香港開銷所費不貲，竟基於背信及偽造有價證券之概括犯意，意圖為自己不法
    利益及行使之用，利用甲○○交代簽發支付公司客戶款項支票之機會，自九十年
    一月十日起至九十一年三月十五日止，連續多次違背其任務，逾越授權範圍，盜
    用公司及負責人印鑑章，蓋章於公司空白支票發票人欄上，偽填發票日及金額，
    偽造擎中公司如附表所示之支票有價證券後，或將偽造之支票存入其台新國際商
    業銀行（下稱台新銀行）帳號０一二—一０—一０三五一七—一００號帳戶內，
    或直接向台灣銀行中壢分行提示取得票款，取得之票款均供己花用或匯往香港其
    不知情之男友鄭志宏處共同花用殆盡，合計兌領得款金額為新台幣（下同）二千
    七百二十六萬一千零三元，嗣經擎中公司於九十一年三月二十日發覺有異，再於
    九十一年三月二十一日向台灣銀行中壢分行查詢，始查獲上情。
二、案經擎中公司代表人謝永漳訴請台灣桃園地方法院檢察署檢察官偵查起訴。
    理    由
一、訊據被告對於於右開時地，未經擎中公司同意，即擅自以擎中公司名義簽發支票
    一百十三張之事實均坦承不諱，經核與告訴代理人甲○○於偵查、原審及本院調
    查時指訴之情節相符，並有被告書立之自白書及盜領明細影本各兩份暨台新銀行
    交易明細影本一份、被告台新銀行綜合存款存摺影本一份、擎中公司台灣銀行活
    期存款存摺影本一份、台新銀行九十一年九月二十三日台新壢字第九一０一三三
    號函檢附被告交易明細表附卷可稽，足徵被告之自白與事實相符。本件事證明確
    ，被告犯行洵堪認定，應予依法論科。
二、被告乙○○利用公司負責人之妻甲○○指示簽發支付公司客戶款項支票之機會，
    違背其任務，超越授權範圍，簽發公司支票偽造有價證券，供己花用，核其所為
    ，係犯刑法第二百零一條第一項之偽造有價證券罪、第三百四十二條第一項之背
    信罪。被告偽造有價證券後，復持以行使，其行使之低度行為為偽造之高度行為
    所吸收，而其盜用印章亦屬偽造有價證券之階段行為，均不另論罪。又其多次偽
    造有價證券及背信行為，時間緊接，所犯罪名相同，均顯係出於概括犯意為之，
    為連續犯，各應依刑法第五十六條之規定以一罪論。所犯偽造有價證券罪與背信
    罪，有方法結果之牽連關係，依刑法第五十五條之規定，應從較重之偽造有價證
    券罪處斷，並依連續犯之規定加重其刑。又公訴人犯罪事實並未敘及被告背信之
    犯行，然該部分事實與公訴人起訴之偽造有價證券之事實記具有牽連犯裁判上一
    罪之關係，應為起訴效力所及，自應併予審究。原審認被告罪證明確，適用刑法
    第五十六條、第二百零一條第一項、第三百四十二條第一項、第五十五條、第二
    百零五條，罰金罰鍰提高標準條例第一條前段之規定，及審酌被告利用簽發支付
    公司客戶支票之便，擅自以公司名義簽發票據，影響金融交易秩序及真正名義人
    權益，且所兌領金額高達二千七百餘萬元，嚴重影響公司權益，犯後尚能坦承犯
    行，與告訴人達成和解，依照和解書給付部分和解金額，及其品行、犯罪動機、
    目的、手段、生活狀況、智識程度、犯罪所得之利益、犯罪所生之損害等一切情
    狀，量處有期徒刑四年六月。並說明刑法第二百零五條雖經修正為：「偽造、變
    造之有價證券、郵票、印花稅票、信用卡、金融卡、儲值卡或其他相類作為提款
    、簽帳、轉帳或支付工具之電磁紀錄物及前條之器械原料及電磁紀錄，不問屬於
    犯人與否，沒收之。」，並於九十年六月二十日公布，惟本件僅沒收之從刑規定
    有所更易，主刑同法第二百零一條第一項並未修正，則沒收部分，固不生比較問
    題，依從新之原則，應適用修正後之法律，故偽造如附表所示之支票，均應依修
    正後刑法第二百零五條宣告沒收。其認事用法及量刑，均無不合，被告上訴意旨
    以曾受委任有權簽發支票，並無偽造有價證券云云，指摘原判決不當，惟查被告
    在授權範圍內固可簽發支票，但逾越授權即屬偽造有價證券，此乃當然之法理，
    被告前開辯解，核無理由，應予駁回。
據上論斷，應依刑事訴訟法第三百六十八條，判決如主文。
本案經檢察官陳明光到庭執行職務。
中      華      民      國    九十二    年      六      月      十八    日
                              臺灣高等法院刑事第二十一庭
                                  審判長法  官  葉  騰  瑞
                                        法  官  江  國  華
                                        法  官  莊  明  彰
右正本證明與原本無異。
如不服本判決，應於收受送達後十日內向本院提出上訴書狀，其未敘述上訴之理由者
並得於提起上訴後十日內向本院補提理由書（均須按他造當事人之人數附繕本）。
                                        書記官  廖  逸  柔
中      華      民      國    九十二    年      六      月      十九    日
附錄：本案論罪科刑法條全文
中華民國刑法第二百零一條
意圖供行使之用，而偽造、變造公債票、公司股票或其他有價證券者，處
三年以上十年以下有期徒刑，得併科三千元以下罰金。
行使偽造、變造之公債票、公司股票或其他有價證券，或意圖供行使之用
，而收集或交付於人者，處一年以上七年以下有期徒刑，得併科三千元以
下罰金。
中華民國刑法第三百四十二條
 (背信罪)
為他人處理事務，意圖為自己或第三人不法之利益，或損害本人之利益，
而為違背其任務之行為，致生損害於本人之財產或其他利益者，處五年以
下有期徒刑、拘役或科或併科一千元以下罰金。
前項之未遂犯罰之。


司法院資訊處製作；財團法人民間司法改革基金會備份。
